【裁判字號】    98,訴,153
【裁判日期】    980211
【裁判案由】    違反毒品危害防制條例
【裁判全文】
臺灣彰化地方法院刑事判決               98年度訴字第153號
公  訴  人  臺灣彰化地方法院檢察署檢察官
被      告  甲○○
上列被告因違反毒品危害防制條例案件，經檢察官提起公訴（97
年度毒偵字第4650號），本院依簡式審判程序判決如下：
    主  文
甲○○施用第一級毒品，累犯，處有期徒刑捌月；又施用第二級
毒品，累犯，處有期徒刑伍月。應執行有期徒刑壹年。
  犯罪事實及理由
一、本件犯罪事實除補充及更正如下外，其餘均與檢察官起訴書
    之記載相同，茲引用之（如附件）：
（一）被告甲○○因施用毒品案件，先後經法院判處有期徒刑1
      年8 月、1 年2 月及8 月確定，嗣經本院以96年度聲減字
      297 號裁定1 年8 月部分減為10月、1 年2 月及8 月部分
      減為7 月及4 月，並就減為7 月及4 月部分定應執行刑為
      10月確定（非三罪減刑後定應執行刑為1 年8 月確定），
      於民國97年4月29日執行完畢（為本案之累犯）。
（二）被告係於97年10月24日，在彰化縣和美鎮○○路616 巷34
      號住處，於施用第一級毒品海洛因之後，以將第二級毒品
      甲基安非他命摻入香煙點燃抽吸之方式，施用甲基安非他
      命1 次。
（三）被告因為警通知定期採驗尿液未到，警方乃向臺灣彰化地
      方法院檢察署檢察官聲請核發強制到場（強制採驗尿液）
      許可書獲准，而於97年10月25日，為警持上開許可書強制
      被告到案接受採尿送驗，被告即於偵查機關尚不知其有本
      案施用毒品犯行前，主動向司法警察自首有施用毒品犯行
      ，並接受審判，嗣經警就其尿液送驗後，確呈嗎啡陽性反
      應（另亦呈甲基安非他命陽性反應）。
二、本件證據除補充被告於本院審理時之自白外，其餘亦均與檢
    察官起訴書之記載相同，茲引用之（如上附件）。
三、按刑法第62條所謂「發覺」，固非以有偵查犯罪職權之機關
    或人員確知其人犯罪無誤為必要，而於對其發生嫌疑時，即
    得謂為已發覺；但此項對犯人之嫌疑，仍須有確切之根據得
    為合理之可疑者，始足當之，若單純主觀上之懷疑，要不得
    謂已發生嫌疑（最高法院72年度臺上字第641號判例意旨參
    照）。本件有關被告涉犯施用毒品海洛因之犯行，係因其為
    列管毒品人口，為警通知定期採驗尿液未到，經警向臺灣彰
    化地方法院檢察署檢察官聲請核發強制採尿許可書後，強制
    被告到案接受採尿送驗，被告乃於警局訊問時在有偵查犯罪
    職權之機關或個人發覺其犯罪前，自動向承辦警員自首其施
    用第一級毒品海洛因之犯行，此為被告於審理中供明，並有
    警局刑事案件報告書及被告於97年10月25日之調查筆錄、本
    院依職權調閱臺灣彰化地方法院檢察署97年度警聲強字第38
    2 號卷第114 頁之警局執行強制應受尿液採驗人到場（強制
    採驗尿液）許可申請書各1 份附卷可憑，足認被告確係在警
    員未發現有確切之根據得為合理之懷疑前（即本案並未查扣
    得任何毒品或供施用毒品之工具等），即主動供述其施用第
    一級毒品海洛因，自係屬符合自首之要件無誤，爰依法予以
    減輕其刑【至於列管毒品人口依檢察官核發之強制到場（強
    制採驗尿液）許可書到警局接受採尿檢驗，僅是警察機關執
    行法律授權之定期調驗業務，雖毒品危害防制條例第25條第
    1 項規定：「犯第10條之罪而付保護管束者，於保護管束期
    間，警察機關或執行保護管束者應定期或於其有事實可疑為
    施用毒品時，通知其於指定之時間到場採驗尿液，無正當理
    由不到場或到場而拒絕採驗者，得報請檢察官或少年法院許
    可，強制採驗。」，同條第2 規定：「依第20條第2 項前段
    、第21條第2 項、第23條第1 項規定為不起訴之處分或不付
    審理之裁定，或依第35條第1 項第4 款規定為免刑之判決或
    不付保護處分之裁定，或犯第10條之罪經執行刑罰或保護處
    分完畢後二年內，警察機關得適用前項之規定採驗尿液。」
    。其立法目的，係因施用毒品者，一旦成癮，有反覆施用之
    傾向，極難戒治，於施用毒品之人付保護管束期間、或執行
    刑罰或保護處分完畢後2 年內，指定時間通知其到場採驗尿
    液；若未依照指定時間到場採驗尿液，則可報請檢察官強制
    採驗，可以令犯施用毒品罪之人，在上開期間，未完全戒斷
    毒癮之前，心生警惕，不敢隨意再施用毒品；並非以施用毒
    品者，不依照指定之時間到場，承辦人員即可據此「知悉」
    未到場之人有施用毒品之事實。且被告之前科素行，即所謂
    性格、品德證據，不得作為認定犯罪事實之證據，於認定犯
    罪事實時，必須予以排除，以免心證被污染而產生偏見。被
    告有施用毒品前科，不依照指定時間到場採驗尿液，僅能推
    測懷疑被告有可能再施用毒品，所以才不敢到場接受採驗尿
    液。但此仍僅係推測、懷疑被告可能施用毒品之事實，承辦
    人員在尿液檢驗有結果之前，仍難確信被告有再施用毒品之
    事實。雖然承辦人員已採集被告尿液，依科學檢驗方法，被
    告若有再施用毒品之行為，必定被發覺，無法隱匿。但在未
    檢驗有結果之前，承辦人員仍只是推測、懷疑被告施用毒品
    而已，並非已發覺被告有施用毒品之犯行。因此自不能據已
    聲請核發強制到場（強制採驗尿液）許可書即認偵查機關已
    有何客觀證據可認被告涉有施用毒品之犯罪嫌疑，而否認被
    告於尿液檢驗結果出爐前對犯罪事實主動供陳之自首效力】
    。
四、量刑理由：
    審酌被告經觀察、勒戒及強制戒治與刑之執行後，猶未能深
    切體認毒品危害己身之鉅，及早謀求脫離毒害之道，反而於
    出監後再犯，未見收斂、警惕之意，無視於毒品對於自身健
    康之戕害及國家對於杜絕毒品犯罪之禁令，自有使其接受相
    當時期監禁以敦化性情之必要，另審度施用毒品為自戕行為
    ，犯罪心態與一般刑事犯罪之本質並不相同，容應以「病人
    」之角度考量，並慮及施用毒品後常伴隨其餘反社會性之行
    為出現，對社會造成危害，及其犯罪之動機、方法、手段、
    暨犯後原否認有施用第二級毒品之犯行，到庭後始坦承全部
    犯行、態度尚稱良好，第一級毒品部分並有自首減輕等一切
    情狀，分別量處如主文所示之刑，並定應執行刑。
五、被告所陳持以供施用第一級毒品海洛因所用之針筒，並未扣
    案，不能證明尚屬存在，且非違禁物，爰不宣告沒收。
六、應適用之法條：
（一）刑事訴訟法第273 條之1 第1 項，第299 條第1 項前段、
      第310 條之2 、第454 條第2 項。
（二）毒品危害防制條例第10條第1 項、第2 項。
（三）刑法第11條前段、第47條第1 項、第62條前段、第51 條
      第5 款。
七、補充說明
（一）按本判決係依刑事訴訟法第310 條之2 、第454 條第2項
      製作，依法僅需記載當事人欄、主文、犯罪事實、證據名
      稱、應適用之法條及得於10日內上訴之旨，並得以簡略方
      式為之；如認定之犯罪事實、證據及應適用之法條，與檢
      察官聲請簡易判決處刑書或起訴書之記載相同者，得引用
      之。
（二）又上揭所指應記載之「犯罪事實」，揆諸同法第308 條後
      段原關於有罪之判決書應記載「事實」之規定，已修正為
      應記載「犯罪事實」，核其修正之立法理由，即指明「犯
      罪事實」，係指符合犯罪構成要件之具體社會事實。是以
      構成犯罪事實以外之其他適用法律事實，例如刑罰加重（
      含累犯在內)或 減輕事由等，自可無須在「犯罪事實」欄
      中記載（法院辦理刑事訴訟案件應行注意事項第14 4 點
      參照），惟仍應於主文中予以表明，並於應適用之法條欄
      予以引用。
八、如不服本件判決，得自收受送達之日起10日內，向本院提起
    上訴。
本案經檢察官張聖傳到庭執行職務。
中    華    民    國    98    年    2     月    11    日
                  刑事第五庭    法  官  周淡怡
以上正本證明與原本無異。
如不服本判決應於收受判決後10日內向本院提出上訴書狀，並應
敘述具體理由；其未敘述上訴理由者，應於上訴期間屆滿後20日
內向本院補提理由書（均須按他造當事人之人數附繕本）「切勿
逕送上級法院」。
中    華    民    國    98    年    2     月    11    日
                                書記官  陳文新
附錄論罪科刑法條全文
毒品危害防制條例第10條
施用第一級毒品者，處6月以上5年以下有期徒刑。
施用第二級毒品者，處3年以下有期徒刑。


司法院資訊處製作；財團法人民間司法改革基金會備份。
